臺灣高雄地方法院刑事判決　　　　　　　　　　　　　　九十一年度自字第二九號
　　自　訴　人　甲○○
　　擔當自訴人　臺灣高等法院高雄分院檢察署檢察官
　　被　　　告　丙○○
　　被　　　告　乙○○○
右列被告等因誣告案件，經自訴人提起自訴，本院判決如左：
    主  文
丙○○、乙○○○，均無罪。
    理  由
一、自訴意旨略以：被告丙○○、乙○○○夫妻二人前因犯贓物罪，經臺灣高等法院
    高雄分院以八十三年度上易字第二三號判決，判處徒刑確定後，竟於民國八十
    三年十二月二十一日，以自訴人涉嫌偽造文書、湮滅證據、圖利及瀆職等罪為由
    向本院提起自訴，經本院以八十四年度自字第三六號裁定駁回其自訴，並經臺灣
    高等法院高雄分院及最高法院駁回上訴確定後，復於八十七年六月四日以同一事
    由改向臺灣高雄地方法院檢察署提起告訴，惟亦經該署檢察官以八十七年度偵字
    第一三三一二號不起訴處分書予以不起訴處分，並由臺灣高等法院高雄分院檢察
    署駁回再議確定，故被告二人所為涉有刑法第一百六十九條第一項之誣告罪嫌等
    語。
二、按犯罪事實應依證據認定之，無證據不得推定其犯罪事實，又不能證明被告犯罪
    者，應諭知無罪之判決，刑事訴訟法第一百五十四條、第三百零一條第一項分別
    定有明文。本件訊據被告二人固均不否認曾以自訴人涉嫌偽造文書、湮滅證據、
    圖利及瀆職等罪嫌為由向本院提起自訴，並向臺灣高雄地方法院檢察署提起告訴
    等情，惟堅決否認有何誣告犯行，辯稱：伊二人均是有憑有據，沒有誣告等語。
三、查本件被告二人前以：被告二人在高雄市○○區○○街六十三號開設龍德鐘錶
    眼鏡行，八十二年五月十日下午一、二時許，有一男子持乙只百達翡麗金鷹型手
    錶前來，欲出售該錶予被告二人，被告丙○○即持該手錶至高雄市○○○路「六
    六當舖」詢價。翌日晚上八時許，該名男子復持上開手錶前來龍德鐘錶眼鏡行，
    適被告乙○○○在家，乃以新臺幣三十五萬元之價錢向其收購。同日晚上，經營
    順元當舖之林金嵩來電，指稱被告二人收購之手錶係屬他人失竊之手錶，高雄市
    政府警察局苓雅分局蕭文治及自訴人二位員警隨即前來。嗣後被告二人前往苓雅
    分局製作筆錄時，蕭文治及自訴人既未將該錶拆卸，無從得知道該錶之流水號碼
    ，以便確認該錶即呂天償之手錶，竟仍要被告丙○○在扣押物清單上簽名及按捺
    指印，硬稱被告二人所收購之手錶與呂天償所失竊之手錶相同，而任由呂天償將
    該手錶領回。苓雅分局移送臺灣高雄地方法院檢察署所有卷宗中，無該扣押物
    清單。同年五月二十日，被告乙○○○前往苓雅分局應訊時，因拒絕在筆錄上
    簽名，最後由在場之陳金寶律師於筆錄上註記後，蕭文治及自訴人始將被告乙○
    ○○釋回，然日後警方移送之筆錄卻不見陳金寶律師之註記等等為由，認自訴人
    涉嫌偽造文書、湮滅證據、圖利及瀆職等罪嫌，向本院提起自訴，經本院以八十
    四年度自字第三六號裁定駁回其自訴後，由最高法院駁回上訴而確定，被告二人
    乃於八十七年六月四日以前揭三點理由，並附加自訴人未核對流水號即擅自開
    立贓物認領管收據。其偵查報告不實在等二點理由，改向臺灣高雄地方法院檢
    察署提起告訴，惟亦經該署檢察官以八十七年度偵字第一三三一二號不起訴處分
    書予以不起訴處分，並由臺灣高等法院高雄分院檢察署駁回再議而確定等節，經
    本院依職權調閱本院八十四年度自字第三六號全卷及臺灣高雄地方法院檢察署八
    十七年度偵字第一三三一二號全卷核閱無誤，並為自訴人及被告二人所不爭執，
    自訴人雖認被告二人涉有誣告罪嫌，惟：
  (一)按刑法第一百六十九條第一項之誣告罪，以意圖他人受刑事或懲戒處分，向該管
    公務員誣告為構成要件，故該項犯罪，不特須指出其具體事實，足以使人受刑事
    或懲戒處分，且須明知其為虛偽，具有故意構陷之情形始能成立，如對於事實有
    所誤認，出於誤會或懷疑有此事實而為申告，以致不能證明其所訴之事實為真實
    ，縱被訴人不負刑責，因告訴人本缺乏誣告之故意，亦難令負誣告罪責，最高法
    院二十二年度上字第三三六八號判例、四十四年度臺上字第八九二號判例均可資
    參酌。
  (二)本院經核閱前揭二案被告二人之陳述，暨訊問被告二人，發現其二人原提出自訴
    及告訴之理由係認：流水號碼相當於每支手錶的身分證字號，自訴人當時沒有
    拆開金錶，就無從得知流水號碼，亦無從得知該支金錶是否即為呂天償之金錶，
    但竟讓呂天償領回該金錶，並在贓物認領管收據上記載流水號碼，自有圖利他人
    、瀆職及偽造文書之罪嫌，其偵查報告亦難認實在。扣押物品清單上有其簽名
    ，贓物認領收據則沒有，自不可用贓物認領收據來代替扣押物品清單，但苓雅分
    局移送臺灣高雄地方法院檢察署的卷宗內已不見扣押物品清單，故自訴人有湮滅
    證據之嫌。陳金寶、史乃文、蔡鴻杰三位律師，於臺灣高等法院高雄分院八十
    三年度上易字第二三號案中，有聯名聲請調查陳金寶律師在被告乙○○○警訊
    筆錄上之註記為何不見，足見其二人所述為真，自訴人有偽造文書之嫌。
  (三)針對前揭三點，經本院調閱臺灣高等法院高雄分院八十三年度上易字第二三號
    全卷核閱，發現每支百達翡麗金鷹型手錶均有一流水號碼，且流水號碼係在錶殼
    內，非拆開手錶無法得知，而自訴人讓呂天償領回手錶前，確未曾拆開手錶，贓
    物認領管收據上記載之流水號碼係依據呂天償提出之保證書紀錄等情，亦為自訴
    人於本院審理時自承屬實，則被告二人以自訴人未曾拆開手錶，但竟讓呂天償領
    回該手錶，並在贓物認領管收據上記載流水號碼為由，認自訴人有圖利他人、瀆
    職及偽造文書之罪嫌，並認其偵查報告不實在，自非全然無據。又臺灣高等法院
    高雄分院八十三年度上易字第二三號卷內並無扣押物品清單，而被告丙○○確
    曾在扣押物品清單上簽名，加以實務上部分警察單位，於贓物由失主領回後，以
    贓物認領管收據代替扣押物品清單一節，並非一般國民所能知悉，且贓物認領收
    據確無被告之簽名，則被告二人以苓雅分局移送臺灣高雄地方法院檢察署的卷宗
    內已不見扣押物品清單為由，認自訴人有湮滅證據之嫌，亦非全無任何正當理由
    。再者，被告乙○○○於臺灣高等法院高雄分院八十三年度上易字第二三號案
    中之警訊筆錄確並無陳金寶律師之註記，而陳金寶、史乃文、蔡鴻杰三位律師，
    亦確於臺灣高等法院高雄分院八十三年度上易字第二三號案審理中，於八十三
    年二月八日聯名具狀聲請調查陳金寶律師在被告乙○○○前揭警訊筆錄上之註記
    為何不見，雖本院經傳喚陳金寶、史乃文二位律師到庭後，其二人雖均證稱已事
    隔多年，不復記憶當時情況，惟當時確曾出具前揭聲請狀，故雖無證據證明被告
    乙○○○前揭警訊筆錄確調換或塗改，惟亦不能執此即遽論被告二人主觀上有誣
    告之故意。
  (四)從而，依前揭最高法院判例意旨，本院認被告二人主觀上並無誣告之故意，此外
    ，復無其他積極證據足認被告二人確有何誣告犯行，自應依法為其二人無罪之諭
    知，以期適法。
  (五)末按非告訴乃論之罪，自訴人經合法傳喚無正當理由而不到庭，法院認為有必要
    者得通知檢察官擔當訴訟，刑事訴訟法第三百三十一條第一項後段、第二項定有
    明文。本件自訴人經合法傳喚，無正當理由不到庭，由本院通知檢察官擔當自訴
    ，附此敘明。
據上論斷，應依刑事訴訟法第三百四十三條、第三百零一條第一項、第三百三十一條
第一項後段、第二項，判決如主文。
中      華      民      國    九十一    年     十二     月    三十一    日
                                臺灣高雄地方法院刑事第五庭
                                  法  官    劉傑民
右正本證明與原本無異。
如不服本判決，應於判決送達後十日內，向本院提出上訴狀。
                                  書記官    林秀珍
中      華      民      國    九十一    年     十二     月    三十一    日
